最  高  行  政  法  院  裁  定
111年度抗字第132號
抗  告  人  鍾慶年                                    
            陳玉滿              
上列抗告人因與相對人臺北市政府間聲請停止執行事件，對於中
華民國111年4月11日臺北高等行政法院111年度停字第17號裁定
，提起抗告，本院裁定如下︰
　　主  文
抗告駁回。
抗告訴訟費用由抗告人負擔。
　　理  由
一、按抗告法院認抗告為不合法或無理由者，應為駁回抗告之裁
    定。
二、訴外人世喆建設股份有限公司（下稱世喆公司）擬具「擬定
    臺北市○○區○○段○小段138-1地號等58筆土地都市更新事業計
    畫案」（下稱系爭都更事業計畫案），於民國111年1月18日
    經相對人以府都新字第11060170033號函（下稱原處分）准
    予核定實施。抗告人陳玉滿為系爭都更事業計畫案範圍內之
    坐落臺北市○○區○○段○小段172地號土地（下稱系爭土地）及
    其上3416建號建物（下稱系爭建物）之所有權人，因不服原
    處分，遂與抗告人鍾慶年及訴外人陳鍾逸向臺北高等行政法
    院（下稱原審）共同提起行政訴訟，求為判決撤銷原處分（
    由原審以111年度訴字第324號事件審理中），而由抗告人2
    人（訴外人陳鍾逸未列為共同聲請人）聲請原審裁定原處分
    於行政救濟程序終結確定前，應停止執行。經原審以111年
    度停字第17號裁定（下稱原裁定）駁回，抗告人提起本件抗
    告。
三、原裁定駁回抗告人所請停止執行，其主要論據如下：
　㈠抗告人陳玉滿為系爭土地及系爭建物之單獨所有權人，其以
    原處分核准世喆公司實施系爭都更事業計畫案，有損其權益
    ，固得聲請裁定原處分停止執行。但抗告人鍾慶年僅為抗告
    人陳玉滿之配偶，並非系爭土地及系爭建物之所有權人，或
    他項權利人，並自陳其非權利人，乃依據行政訴訟法第9條
    規定提起公益訴訟等語。故抗告人鍾慶年未能釋明其因原處
    分受有何權利或法律上利益侵害之可能性，無聲請原處分停
    止執行的權能。
　㈡抗告人僅泛稱原處分如未停止執行，將對都市計畫及公共設
    施造成損害，且系爭都更事業計畫案將作為權利變換計畫的
    基礎，有害於公益，自有急迫情事等等，並未具體釋明其因
    原處分執行，究竟將受有如何難於回復的損害，難認已釋明
    符合行政訴訟法第116條第2項規定要件。
　㈢依都市更新條例第57條第1項、第2項規定，及原處分說明12
    所載：「有關建物拆除事宜，副請本市建築管理工程處於建
    造執照或拆除執照加註列管應依都市更新條例第57條規定辦
    理。」等語，可知原處分核准實施系爭都更事業計畫案後，
    實施者即世喆公司並非當然即時拆除系爭建物，而是須經通
    知限期30日內自行拆除未果後，始得代為或請求地方主管機
    關強制拆除，且實施者代拆前仍應進行協調程序，協調不成
    始由地方主管機關強拆，而地方主管機關於執行拆除前尚應
    再進行協調程序。換言之，並非系爭都更事業計畫案一經核
    准，應拆除之建物即陷於隨時會被拆除的急迫狀態。況且，
    系爭都更事業計畫案第15-1頁亦載明地上物拆除的執行期程
    是於權利變換計畫核定發布後始公告實施，原處分僅核定系
    爭都更事業計畫案，尚未進行至核定權利變換計畫階段。故
    本件亦無行政訴訟法第116條第2項所稱之急迫情事。
四、抗告意旨略謂：原處分准予核定實施系爭都更事業計畫案，
    顯有諸多違反正當法律程序之處，倘不停止執行，勢必將發
    生難於回復利害關係人之法律上利益及公共利益之損害；且
    後續即刻已進行權利變換計畫程序所依據者皆以前揭不法程
    序作基礎，有違司法院釋字第709號解釋以不踐行正當行政
    程序所據以作成之行政處分，依108年解釋判例亦不生效力
    ，如何執行？有非常急迫性之停止執行意旨等語。
五、本院按：
　㈠「（第1項）原處分或決定之執行，除法律另有規定外，不因
    提起行政訴訟而停止。（第2項）行政訴訟繫屬中，行政法
    院認為原處分或決定之執行，將發生難於回復之損害，且有
    急迫情形者，得依職權或依聲請裁定停止執行。但於公益有
    重大影響，或原告之訴在法律上顯無理由者，不得為之。」
    為行政訴訟法第116條第1項、第2項所明定。是以原處分或
    決定之執行，若無發生難於回復之損害及急迫情形者，行政
    法院無從裁定停止執行至明。所謂「難於回復之損害」則係
    指其損害不能回復原狀，或不能以金錢賠償，或在一般社會
    通念上，如為執行可認達到回復困難之程度而言。而「急迫
    情事」之要件，除原處分或決定已開始執行或隨時有開始執
    行之虞外，尚須其執行將發生難於回復之損害，非即時停止
    執行難以救濟或彌補而言。
　㈡依都市更新條例第57條第1項、第2項：「（第1項）權利變換
    範圍內應行拆除或遷移之土地改良物，由實施者依主管機關
    公告之權利變換計畫通知其所有權人、管理人或使用人，限
    期30日內自行拆除或遷移；屆期不拆除或遷移者，依下列順
    序辦理：一、由實施者予以代為之。二、由實施者請求當地
    直轄市、縣（市）主管機關代為之。（第2項）實施者依前
    項第1款規定代為拆除或遷移前，應就拆除或遷移之期日、
    方式、安置或其他拆遷相關事項，本於真誠磋商精神予以協
    調，並訂定期限辦理拆除或遷移；協調不成者，由實施者依
    前項第2款規定請求直轄市、縣（市）主管機關代為之；直
    轄市、縣（市）主管機關受理前項第2款之請求後應再行協
    調，再行協調不成者，直轄市、縣（市）主管機關應訂定期
    限辦理拆除或遷移。但由直轄市、縣（市）主管機關自行實
    施者，得於協調不成時逕為訂定期限辦理拆除或遷移，不適
    用再行協調之規定。」之規定，可知都市更新事業計畫案經
    主管機關核准實施後，實施者並非立即得就該計畫案權利變
    換範圍內之土地改良物予以拆除，尚須踐行通知其所有權人
    、管理人或使用人於30日期限內自行拆除未果，始由實施者
    代為之或請求當地直轄市、縣（市）主管機關代為之。且實
    施者於代為拆遷前，仍應就期日、方式、安置或其他拆遷相
    關事項進行協調，再訂定期限代為拆除；如協調不成，經地
    方主管機關再行協調後，另訂期限辦理強制拆除。是以，都
    市更新權利變換計畫經主管機關核准後，該權利變換範圍內
    應行拆除之土地改良物，並非陷於隨時會被拆除之急迫狀態
    。況且，本件都市更新案既尚未進行至權利變換階段，尤無
    依上開規定程序執行拆除該權利變換範圍內土地改良物之情
    事至明。是以，原裁定論斷本件聲請停止執行事件，不符合
    行政訴訟法第116條第2項規定之急迫情形，經核並無違誤。
　㈢關於抗告人主張：原處分倘未停止執行，將對內政部行政計
    畫擴大開放綠地及防災生態急救百姓之滯洪池重大公共利益
    設施之計畫予以毀滅致發生難於回復國家公益之損害等語。
    按行政訴訟法第116條第2項賦予聲請人得聲請裁定停止執行
    ，係為保護其提起本案撤銷訴訟得主張之自己權利或法律上
    利益而設。故該項所謂難於回復之損害，自限於聲請人自身
    之權益，不包括公共利益在內，聲請人自無從以維護公共利
    益為由，聲請停止執行。是以，本件原裁定論斷抗告人鍾慶
    年僅為抗告人陳玉滿之配偶，並非系爭土地及系爭建物之所
    有權人或他項權利人，其主張依據行政訴訟法第9條規定提
    起公益訴訟，以維護公共利益為由，聲請停止執行，欠缺聲
    請權能（聲請人不適格），而抗告人陳玉滿並未能釋明其有
    急迫損害之情事發生，其聲請為無理由，自屬適法。
　㈣至於抗告人主張原處分違反正當法律程序，構成違法應予撤
    銷乙節。按原處分之合法性顯有疑義者，固許停止執行，惟
    停止執行係暫時性權利保護，而非審查原處分或決定應否撤
    銷之本案訴訟救濟，其本質在迅速審查其是否具備停止執行
    之法定要件，顯非判斷原處分存廢之終局性決定。是以，行
    政法院就聲請停止執行事件，係依即時可調查的事證以認定
    其聲請要件事實是否具備。故從聲請人所提在客觀上可信為
    真實之相關資料觀之，若未進行本案訴訟審理，尚無從判斷
    原處分已達到違法應予撤銷之程度者，即無從逕指其合法性
    顯有疑義。是以，本件抗告人泛稱原處分違反正當法律程序
    乙節，核屬本案訴訟之實體爭議，仍待原審實體審理兩造主
    張及相關證據，始足以判斷，依現有事證尚難遽認原處分有
    聲請人所指之違法情形，自不能論斷其合法性顯有疑義。
　㈤故本件抗告人聲請裁定原處分停止執行，既未能釋明其將因
    原處分執行，發生難於回復之損害，且有急迫情事，自不符
    合行政訴訟法第116條第2項規定之要件。原裁定據以駁回其
    聲請，於法並無違誤，抗告人之抗告難認有理由，應予駁回
    。
六、據上論結，本件抗告為無理由。依行政訴訟法第104條、民
    事訴訟法第95條、第78條、第85條第1項前段，裁定如主文
    。　
中　　華　　民　　國　　111 　年　 　5　　月　　26    日
                    最高行政法院第四庭
                        審判長法官  陳  國  成
                              法官　王　碧　芳
                              法官　簡　慧　娟
                              法官　鍾　啟　煌
                              法官　蔡　紹　良

以  上  正  本  證  明  與  原  本  無  異
中　　華　　民　　國　　111 　年　　 5　　月　　27    日
                              書記官  莊  子  誼